臺灣基隆地方法院行政訴訟判決
110年度交字第42號
原      告  李承逸
被      告  交通部公路總局臺北市區監理所

法定代理人  江澍人
訴訟代理人  周怡璇
上列當事人間交通裁決事件，原告不服被告民國110年1月29日北
市監基裁字第25-A00000000號裁決，提起行政訴訟，本院判決如
下：
    主  文
原處分撤銷。
訴訟費用新臺幣參佰元由被告負擔。被告應給付原告新臺幣參佰
元。
    事實及理由
一、程序部分：
　㈠按交通裁決事件之裁判，得不經言詞辯論為之，行政訴訟法
    第237條之7定有明文。本件係因原告不服被告依道路交通管
    理處罰條例第55條第3款所為裁決，而提起撤銷訴訟，屬交
    通裁決事件之裁判，依前揭規定，爰不經言詞辯論，逕行裁
    判。
　㈡按對於違反本條例之行為者，民眾得敘明違規事實或檢具違
    規證據資料，向公路主管或警察機關檢舉，經查證屬實者，
    應即舉發；但行為終了日起逾7日之檢舉，不予舉發，道路
    交通管理處罰條例第7條之1定有明文。再按公路主管或警察
    機關處理民眾檢舉違反道路交通管理事件，其檢舉違規證據
    係以科學儀器取得，足資認定違規事實者，得逕行舉發之，
    依道路交通管理處罰條例第92條第4項授權訂定之違反道路
    交通管理事件統一裁罰基準及處理細則第22條第2項亦有明
    文。本件係由民眾以自行設置於車輛上之行車紀錄器對於原
    告之違規事實拍照蒐證，向舉發機關提出檢舉，違規事實發
    生時間為民國110年1月20日，而本件民眾檢舉日期為同年月
    21日，有民眾寄送予臺北市政府警察局大同分局交通分隊（
    下稱舉發機關）員警之電子郵件存卷可按（見本院卷第53頁
    ），足徵檢舉人提出檢舉時間距離違規行為終了日未逾7日
    ，則舉發機關員警依檢舉人所提以科學儀器（即行車紀錄器
    ）取得之行車紀錄器錄影畫面，對原告製單舉發，於法有據
    ，附此指明。
　㈢依道路交通管理處罰條例第90條規定：「違反本條例之行為
    ，自行為成立之日起；行為有連續或繼續之狀態者，自行為
    終了之日起，逾2個月不得舉發。但汽車肇事致人受傷或死
    亡案件，因肇事責任不明，已送鑑定者，其期間自鑑定終結
    之日起算；未送鑑定而須分析研判者，逾3個月不得舉發。
    」次按90年1月17日修正公布之道路交通管理處罰條例第90
    條前段所定3個月之舉發期限（現行條文已修正為「逾2個月
    不得舉發」），就同條例第8條第1項第1款之汽車違規行為
    ，應以處罰機關受理（收到）舉發機關移送舉發違反道路交
    通管理事件之時點，作為認定舉發是否已逾3個月（現行條
    文為「逾2個月」）之準據（最高行政法院110年度大字第2
    號裁定參照）。本件違規行為日為110年1月20日，且非屬肇
    事致人受傷或死亡案件，舉發機關於110年1月25日將上開舉
    發事件入案移送被告處理，此有25-基隆監理站違規歷史資
    料查詢報表在卷可憑（見本院卷第112頁），堪認處罰機關
    即被告於110年1月25日業已受理（收到）本案，是本件尚未
    逾越上開規定2個月之舉發期限，先予敘明。
二、事實概要：
　　原告駕駛車牌號碼000-0000營業用小客車（下稱系爭車輛）
    於110年1月20日下午1時39分許，沿臺北市大同區保安街東
    向西行駛至保安街與甘州街口（下稱系爭地點），有「在劃
    有紅線路段臨停」之違規行為，經民眾提供照片資料，送交
    舉發機關員警依道路交通管理處罰條例第55條第1項第3款規
    定，而填製北市警交大字第A00000000號舉發違反道路交通
    管理事件通知單（下稱系爭舉發通知單），並通知原告之應
    到案日期為110年3月11日以前，向被告陳述意見或繳納罰鍰
    。嗣原告於110年2月22日、同年3月9日透過電子郵件向監理
    服務網申訴平台陳述意見，惟被告仍認原告有「在設有禁止
    臨時停車標線處所臨時停車」之違規事實，乃依道路交通管
    理處罰條例第55條第1項第3款，暨違反道路交通管理事件統
    一裁罰基準及處理細則第41條、第43條、第44條、第67條等
    規定，於110年3月18日以北市監基裁字第25-A00000000號違
    反道路交通管理事件裁決（下稱原處分），處原告：「（第
    1項）罰鍰新臺幣（下同）300元。（第2項）上開罰鍰逾期
    不繳納者，依法移送強制執行」，而於110年3月19日送達。
    然原告不服原處分，故於110年3月30日具狀向本院提起本件
    行政訴訟。
三、原告起訴主張：民眾檢舉第一張照片時間顯示13：39：19，
    本人所駕駛系爭車輛左方有白色車輛經過，第二張照片時間
    顯示13：39：23，本人所駕駛系爭車輛左方有黑色車輛經過
    。由第一張照片可看見，系爭車輛正前方直行的馬路原本應
    該兩線道，但前方馬路已因為路邊的車輛，只剩一線道，在
    合併車道行車安全及馬路路口的淨空原則下，只能先禮讓三
    輛行駛中的車輛通過，況且由第二張照片可看出，行人穿越
    的交通號誌也已是紅燈，系爭車輛左方的黑色車輛也停止在
    白色停止線前，若以此兩張照片而裁定系爭車輛在畫有紅線
    路段臨停，恐有欠公允。並聲明：原處分撤銷，訴訟費用由
    被告負擔。
四、被告則以：查系爭車輛於110年1月20日下午1時39分在臺北
    市保安街與甘州街口，在劃有紅線路段臨停，經舉發機關檢
    視檢舉資料據以逕行舉發，於法並無違誤，所持免罰理由為
    諸種因素暫停等情，依道路交通安全規則第111條第1項第3
    款：設有禁止臨時停車標誌、標線處所不得臨時停車。經再
    檢視採證資料，現場為禁停紅色標線清晰可辨，原舉發並無
    不當。並聲明：駁回原告之訴，訴訟費用由原告負擔。
五、本院之判斷：
  ㈠按當事人主張事實，須負舉證責任，倘其所提出之證據，不
    足為主張事實之證明，自不能認其主張之事實為真實。另行
    政官署對於人民有所處罰，必須確實證明其違法之事實。倘
    不能確實證明違法事實之存在，其處罰即不能認為合法（最
    高行政法院39年判字第2號判例意旨參照）。次按本條例所
    用名詞釋義如下：十、臨時停車：指車輛因上、下人、客，
    裝卸物品，其停止時間未滿3分鐘，保持立即行駛之狀態，
    道路交通管理處罰條例第3條第10款定有明文。復按設有禁
    止臨時停車標誌、標線處所不得臨時停車，道路交通安全規
    則第111條第1項第3款定有明文。再按汽車駕駛人，臨時停
    車有下列情形之一者，處300元以上600元以下罰鍰：三、在
    設有禁止臨時停車標誌、標線處所臨時停車，道路交通管理
    處罰條例第55條第1項第3款定有明文。
  ㈡被告指稱原告之系爭車輛臨時停放於系爭地點，業據提出舉
    發機關110年3月3日北市警同分交字第1103012714號函暨所
    附照片2紙為憑（見本院卷第83頁至第85頁）。觀諸上開照
    片內容，可知上開照片均係於110年1月20日下午1時39分許
    於系爭地點拍攝，且2張照片之拍攝時間相隔約4秒（照片右
    下角紀錄之時間分別為「2021.01.20 13：39：19」、「202
    1.01.20 13：39：23」），並分別自系爭車輛之左後方及左
    前方拍攝（下分稱後方照片、前方照片）。系爭車輛位於車
    道外側，臨近之右側路面繪設有禁止臨時停車紅線，路口管
    制號誌為綠燈，系爭車輛並亮起尾燈、煞車燈，然未顯示方
    向燈。雖系爭車輛於該2張照片拍攝期間，均未向前通過系
    爭地點，即沿保安街行駛經過甘州街，然是否能遽認系爭車
    輛當時係臨時停放於系爭地點，尚有疑慮。查：
  ⒈依道路交通管理處罰條例第3條第10款規定，臨時停車之要件
    有三：一、車輛因上、下人、客，裝卸物品而臨停。二、停
    止時間未滿3分鐘。三、車輛保持立即行駛之狀態。本件檢
    舉人提供之資料僅有照片2紙，依照片所示，並未能看出系
    爭車輛有「上、下人、客，裝卸物品」之情形，是本件系爭
    車輛是否係臨時停車之事實狀態即屬不明。
  ⒉復觀諸後方照片，路口管制號誌燈雖顯示為綠燈，然僅憑單
    一照片實無從認定該照片係於管制號誌燈已變換為綠燈後一
    段時間始拍攝，抑或是於管制號誌燈甫變換為綠燈時即拍攝
    。且系爭車輛左方之白色車輛位置，並未明顯行進至保安街
    、甘州街路口中央或通過該路口，據此，實難排除後方照片
    係於路口管制號誌燈甫變換為綠燈時所拍攝之可能，則系爭
    車輛可能因停等紅燈而維持煞車狀態，僅因燈號甫變換而尚
    未鬆開煞車向前行進，導致管制燈號顯示為綠燈時，系爭車
    輛之煞車燈仍亮起之情形，自無從認定系爭車輛於後方照片
    拍攝時，處於臨時停車之狀態。
  ⒊又雖前方照片係於後方照片拍攝後4秒所拍攝，即路口管制號
    誌燈至少已變換為綠燈4秒，然2張照片之拍攝角度明顯不同
    ，且非動態紀錄之影片，觀諸後方照片，因視覺死角，無法
    認定系爭車輛之前輪是否超過停止線，復觀諸前方照片，系
    爭車輛之前輪雖未超過停止線，惟無其他標線或物體可供比
    對系爭車輛之相對位置，自無從認定系爭車輛是否於上開照
    片拍攝期間內有所移動，則實難排除系爭車輛於上開照片拍
    攝期間內，正準備停車、已經停車、臨時停車抑或是緩慢行
    駛之可能，即難逕認原告有何「在設有禁止臨時停車標線處
    所臨時停車」之違規行為，依舉證責任分配法則，自應由被
    告承擔因證據不足所生之不利益。
　㈢綜上所述，本件卷附事證不足證明原告有何「在設有禁止臨
    時停車標線處所臨時停車」之違規行為，則被告所為之原處
    分，即難認適法。是原告訴請撤銷原處分，為有理由，應予
    准許。
六、本件判決基礎已臻明確，兩造其餘攻擊防禦方法及訴訟資料
    ，經本院審核後，或與本案爭點無涉，或對於本件判決結果
    不生影響，爰無庸一一再加論述，此併敘明。
七、本件第一審裁判費為300元，依法應由敗訴之被告負擔。而
    上開訴訟費用300元前已由原告於起訴時預為繳納，而依行
    政訴訟法第237條之8第1項規定，法院為裁判費用之裁判時
    ，應確定其費用額；而其立法理由在於為免交通裁決事件之
    當事人於判決確定後另行聲請確定訴訟費用之勞費，爰參考
    民事訴訟法第436條之19規定，明定本條。從而確定費用額
    之方法，應依行政訴訟法第104條準用民事訴訟法第93條之
    規定。據之，被告應賠償給付原告300元，爰確定第一審訴
    訟費用額如主文第2項所示。
據上論結，本件原告之訴為有理由，依行政訴訟法第98條第1項
前段、第237條之7、第237條之8第1項、第104條，民事訴訟法第
93條，判決如主文。
中　　華　　民　　國　　111 　年　　4 　　月　　7 　　日
                  行政訴訟庭　法　官　李謀榮
以上正本係照原本作成。
如不服本判決，應於判決送達後20日內，向本院提出上訴狀並表
明上訴理由（原判決所違背之法令及其具體內容或依訴訟資料可
認為原判決有違背法令之具體事實），其未載明上訴理由者，應
於提出上訴後20日內向本院補提理由書（上訴狀及上訴理由書均
須按他造人數附繕本，如未按期補提上訴理由書，則逕予駁回上
訴），並應繳納上訴裁判費新臺幣750元。
中　　華　　民　　國　　111 　年　　4 　　月　　7 　　日
                              書記官　鄭又綾